【裁判字號】    89,上訴,1210
【裁判日期】    890510
【裁判案由】    公共危險
【裁判全文】
臺灣高等法院刑事判決                          八十九年度上訴字第一二一號
    上  訴  人  臺灣士林地方法院檢察署檢察官
    被      告  甲○○
右列上訴人因被告公共危險案件，不服臺灣士林地方法院八十八年度訴字第六八七號
，中華民國八十九年二月十五日第一審判決 (起訴案號：臺灣士林地方法院檢察署八
十八年度偵字第四四一五號)提起上訴，本院判決如左：
    主  文
上訴駁回。
    理  由
一本案經本院審理結果，認第一審判決諭知被告無罪為無不當，應予維持，並引用第
  一審判決書記載之證據及理由。
二檢察官提起上訴意旨，無非主張：認定犯罪事實，並非不能依間接證據為之，而「
  飆車」雖非具有固定標準之法律名詞，但實務上確已將「往返疾駛於同一路段超越
  限速、足生往來交通危險」之飆車行為涵攝於危害陸路往來交通罪之概念內，而依
  刑法第一百八十五條第一項處罰；本案被告猛按喇叭要求前車讓道，依一般生活經
  驗應係於前後兩車距離甚近之情況下所為，顯然並未保持適當安全距離，其在公路
  上為超車而任意變換車道，縱使並無其他危險動作且當時人、車不多，此種猛按喇
  叭蛇行超車之行為，仍可能使前後車輛駕駛人因一時緊張而緊急剎停而有相互追撞
  之危險，再被告拒絕受檢加速逃逸，沿路兩度闖越紅燈，亦有可能碰撞依號誌行進
  之人車而造成危險，其預見其酒後駕車超速蛇行及闖紅燈等行為具有危害往來交通
  之可能，竟不顧有此危險性之存在而仍不惜為之，任令警車鳴笛在後追趕，發生公
  共危險之狀態顯然持續升高云云，指摘原審所為無罪判斷不當。惟查：法規採取附
  有例示情形之概括規定者，係以概括文義作為例示文義之補充規範，在法解釋論上
  一方面須以概括規範賦予例示規範之適用外延，在另一方面，概括規範之適用亦須
  受限於與例示規範相當之程度。刑法第一百八十五條第一項所謂「壅塞陸路致生往
  來之危險」，係指以有形之障礙截斷或杜絕公眾交通之往來，其對往來交通所形成
  之危險，亦須達於與同條所定「損壞陸路」同等之程度，不包括偶因逆向行車造成
  交通阻塞之情形（參考最高法院八十六年台上字第五六四號判決），準此，同條所
  謂「以他法致生往來之危險」，當然亦須達於相當壅塞或損壞道路之程度始足當之
  ，我國刑事司法實務上對於糾合多眾擅自往返疾駛於同一路段之「飆車」行為加以
  處罰，即係因其非法截占特定路段供己超速行車取樂、足以喪失公路原有交通功能
  ，非僅重在超速疾駛所可能肇致之危險；至於公路行政主管機關所制定之道路交通
  安全法規，原係為保護公眾往來安全而設，其違反各該管制規定者，對於陸路公共
  交通安全固不免咸具一定程度之危害，倘未積極證明業已發生其他類似壅塞、損壞
  道路之具體危害，即不能徒本各該交通違規行為本身所具之公共危險特性而為立論
  ，一概科以刑法第一百八十五條第一項之罪名。原審依據調查結果，認為公訴人所
  指被告酒後違規超速駕車、蛇行超車闖越禁阻號誌之行為，在查無其他具體危險因
  素配合之情形下，對於當時往來人、車所存在之危險並未跨越行政裁罰規定所預設
  之取締界限而達到等同「損壞」、「壅塞」路面之障礙程度，因而以不能證明被告
  犯罪為由判決無罪，依據上述說明並無不當。上訴論旨仍執前詞指摘被告所為應已
  危及交通安全，並以「被告猛按喇叭要求前車讓道應係於前後兩車距離甚近之情況
  下所為，顯然並未保持適當安全距離」、「在公路上為超車而任意變換車道，縱使
  並無其他危險動作且當時人、車不多，仍可能使前後車輛駕駛人因一時緊張而緊急
  剎停而相互追撞」、「被告拒絕受檢加速逃逸，沿路兩度闖越紅燈，有可能碰撞依
  號誌行進之人車而造成危險」等等主觀上推測理想之詞，任意指摘原判決有不依間
  接認定事實之違誤，殊不知刑事訴訟上所使用之間接證據，必須符合(一)使用之證據
  ，在直接關係上雖僅足以證明他項事實，但由此他項事實確可本於推理作用輾轉證
  明訴訟上之待證事實、(二)證明之內容，在邏輯上必須依其客觀上之連貫性足可形成
  全面的心證，不可夾雜憑空之推想、(三)推理之過程，必須達於足可排除其他有利被
  告之合理懷疑，始足據為有罪判斷之基礎，此觀之最高法院三十二年上字第六七號
  、七十六年台上字第四九八六號判例意旨自明，上訴人既未切實蒐集本案行為當時
  沿路行人、車輛動態相關之任何事證以供調查審認，綜據證人宋昌年、李玟娟、李
  洛欣之證詞及被告自白並全案一切卷證窮盡職權調查結果，除確定被告有多項交通
  違規行為外，亦無片語隻字足可證明上訴人所陳「他車駕駛人一時緊張緊急剎停可
  能相互追撞」等等具體危險確屬存在，其徒憑推測臆想指摘原審判決失出、求予撤
  銷改判，非有理由，應予駁回。
三依刑事訴訟法第三百六十八條、第三百七十三條，判決如主文。
本案經檢察官吳國南到庭執行職務
中      華      民      國    八十九    年      五      月      十      日
                              臺灣高等法院刑事第二十三庭
                                  審判長法  官  劉  靜  嫻
                                        法  官  吳      燦
                                        法  官  林  勤  綱
右正本證明與原本無異。
如不服本判決應於收受送達後十日內向本院提出上訴書狀，其未敘述上訴之理由者並
得於提起上訴後十日內向本院補提理由書（均須按他造當事人之人數附繕本）。
                                        書記官  陳  啟  文
中      華      民      國    八十九    年      五      月     十一     日


司法院資訊處製作；財團法人民間司法改革基金會備份。
